【裁判字號】    90,易,1301
【裁判日期】    900629
【裁判案由】    詐欺
【裁判全文】
臺灣高雄地方法院刑事判決                          九十年度易字第一三一號
    公  訴  人  臺灣高雄地方法院檢察署檢察官
    被      告  乙○○
    被      告  甲○○
    選任辯護人  盧俊誠
    選任辯護人  陳妙泉
右列被告因詐欺案件，經檢察官提起公訴（八十九年度偵字第一六二六五號），本院
判決如左：
    主  文
乙○○、甲○○共同意圖為自已不法之所，以詐術使人將本人之物交付，乙○○處有
期徒刑貳年陸月；甲○○處有期徒刑壹年伍月。
    事  實
一、乙○○與甲○○係父女關係，乙○○為結照營造有限公司（下簡稱結照公司）之
    實際負責人；甲○○係結照公司之會計，二人明知ＬＫ２００III６Ｄ２２─１５
    １１４６型及ＬＫ２００III６Ｄ２２─１４０３４７型二款之搖管器並非台鉅開
  發企業有限公司（下稱台鉅開發公司）所有，詎於日盛國際租賃股份有限公司（
    下稱日盛租賃公司）之業務副理吳建德向結照公司招攬業務時，二人竟共同意圖
    為自己不法之所有，於八十八年十月十五日，由甲○○向吳建德徉稱上開搖管器
    係台鉅開發公司所有，欲以融資性租賃之方式，亦即先由日盛租賃公司出資向台
    鉅開發公司購買後，再由日盛公司以動產擔保附條件買賣出售予結照公司之方式
    取得系爭二台搖管器云云，並提供台鉅開發公司負責人黃翟翬（另案經檢察官偵
    查中）所出具，以日盛租賃公司為買受人之統一發票、凌基企業工程有限公司（
    下稱凌基企業公司）所出具之前揭搖管器之產權證件（即出廠證明）、結照公司
    之公司執照、營利事業登記證、公司報稅、連帶保證人不動產所有權狀影本等資
    料，交由吳建德攜回日盛租賃公司評估，嗣於對保後撥款前，又引導日盛租賃公
    司業務副理吳建德前往位於鳳山市○○路結照公司事務所旁之台鉅開發公司所有
    倉庫查看上開搖管器，致使日盛租賃公司之承辦人員陷於錯誤，於八十八年十月
    二十五日，與結照公司簽定附條件買賣契約，由洪彰潗（另經檢察官以未參與公
    司營運為由處分不起訴確定）、乙○○、甲○○等人擔任附條件買賣之連帶保證
    人，並辦妥動產擔保交易登記，旋即於同日將新台幣（以下同）玖佰萬元匯入台
    鉅開發公司在中興銀行股份有限公司營業部之000000000000號帳戶
    內。旋即由乙○○將之轉帳入結照公司之帳戶後，將所詐得之九百萬元提領支付
    購買工程所須材料費、工資。嗣因乙○○、甲○○所交付予日盛租賃公司之支票
    自八十九年六月二十五日起開始跳票，亦未再支付貨款。經日盛租賃公司查詢後
    ，始知前開搖管器係凌基企業公司所有，而非台鉅開發公司所有，且當初日盛租
    賃公司所匯入之九百萬元事後係轉帳入結照公司帳戶內，始知受騙。
二、案經日盛租賃公司訴由台灣高雄地方法院檢察署檢察官偵查起訴。
    理  由
一、訊據被告乙○○、甲○○對於右揭以結照公司與告訴人日盛租賃公司簽訂附條件
    買賣契約，並擔任該買賣契約之連帶保證人之事實，雖然直承不諱，但是二人均
    不承認係詐欺。乙○○辯稱：其係以搖管器向日盛租賃公司貸款，成立附條買賣
    契約後，有按約定繳款，事後因九二一大地震後，工事無法進行，所以無法繳納
    ，不是故意不繳；被告甲○○則辯稱: 其係公司會計，僅負責提供公司營運計劃
    、財物、稅務報表，個人不動產及信用資料而已，其餘的事情均由其父乙○○處
    理，伊不知情。辯護意旨則以：系爭搖管器原係由台鉅開發公司出售予告訴人公
    司，告訴人公司再將之出售予結照公司，惟為擔保結照公司之價款分期給付，乃
    簽立買賣契約並依法辦理動產擔保登記，但是在結照公司與告訴人簽立買賣契約
    ，辦妥動產擔保交易登記等手續後，台鉅開發公司並未依將搖管器交付告訴人，
    因而告訴人亦未交付爭搖管器，在不得已情形下，告訴人公司乃要求台鉅公司將
    貨款轉匯至結照公司，而將原來之買賣關係變更為消費借貸等語。惟查：【一】
    右開搖管器係凌基企業公司所生產，凌基企業公司係於八十八年六月十一日，與
    長雄開發股份有限公司（下稱長雄開發公司）成立買賣契約，並於同年十一月十
    五日交付上開搖管器予長雄開發公司，此經凌基企業公司之法定代理人丙○○於
    偵查中證述在卷，並有其提出之買賣契約書、統一發票、匯款資料及告訴人所提
    出之出廠證明二紙（均係影本）附在偵查卷可憑，且其於本院調查時亦到庭證稱
    ：並未將搖管器賣給台鉅公司及結照公司，系爭案件後日盛公司吳建德有與其接
    洽三部搖管器租之事，其中鉅將開發公司二部，結照公司一部等語（本院九十年
    四月三十日訊問筆錄），足證凌基企業公司之前並未系爭搖管器賣結照及台鉅開
    公司。再者，經本院囑託台灣台北地方法院訊問證人即長雄開發公司之法定代理
    人林朝來時，證人林朝來亦證稱：長雄開發公司與台鉅開發公司間，並無業務往
    來。其於檢察官偵查中亦具函稱：未將系爭搖管器出售予台鉅公司等語。則以台
    鉅開發企業公司為營業人，於八十八十月二十日所簽發之出售系爭搖管器予日盛
    租賃公司之統一發票二紙顯係氣虛偽不實之交易憑證無訛。【二】結照公司確未
    收受系爭搖管器，此經被告甲○○於偵查中陳述明確（八十九年十一月二十一日
    訊問筆錄），惟結照公司竟於八十八年十月二十五日卻出具致日盛租賃公司之交
    貨、驗收證明書一紙予告訴人日盛租賃公司，其內容為：「根據中華民國八十八
    年十月二十五日貴我雙方簽訂之附條件買賣契約，下列物品（即系爭搖管器）確
    實收到，同時經我方驗收無瑕疵，並願遵守上述附條件買賣契約各條款之規定，
    併此聲明」等語，有上開交貨、驗貨證明書一紙附在偵查卷可憑。其次，以台鉅
    開發企業公司為營業人，於八十八十月二十日所簽發之出售系爭搖管器予日盛租
賃公司之統一發票二紙，係結照公司交付告訴人日盛租賃公司業務副理吳建德，
    此經吳建德於本院審理時證述在卷。再者，結照公司確於八十八年十月二十五日
    ，與告訴人日盛租賃公司訂立附條件買賣契約書，並辦理動產擔保交易登記完畢
    ，有附條件買賣契約書、動產擔保交易登記標的物明細表附在偵查卷可憑。參以
    當事人訂立附條件買賣契約、完成動產擔保交易登記之目的，無非在於保留標的
    物所有權，以擔保價金債權之必獲清償，如買受人不履行債務時，得以取回標的
    物。因此，如結照公司未取得搖管器，告訴人日盛租賃公司斷無在未有任何擔保
    條件之下，逕為撥款之理。是上開虛偽之統一發票、交貨驗貨證明書均係施詐之
    伎倆無訛。否則結照公司豈有未受收標的物之交付，亦未通知告訴人日盛公司之
    理。且告訴人日盛租賃公司於八十八年十月二十五日，將價金九百萬元匯入台鉅
    開公司在中興銀行營業部帳戶後，旋即轉帳入結照公司帳入內，並由被告乙○○
    提花費完畢，此經被告乙○○於本院審理時陳述明確，益徵被告等並無購買搖管
    器之真意，渠等意在取財之犯意至為灼然。【三】前揭證人即告訴人日盛租賃公
    司之業務副理吳建德於本院審理時另證稱：我是公司業務部門負責人，當初是我
    以電話與結照公司接洽，後來也到建國一路結照公司去拜訪，是跟公司甲○○小
    姐洽談，洽談過程，乙○○亦在場，陳小姐交付公司執照，營利事業登記證、公
    司報稅資料影本、標的物照片、產權證件（即出廠證明）影本，經公司審核後，
    以電話通知陳小姐要到結照公司對保，對保時陳小姐也交付機具產權證書原本，
    對保時乙○○亦在場、、、對保後付款前，被告陳小姐有引導我機具放置地點，
    地點在高鳳路（按係高雄縣鳳山市）機具製造商的倉庫，該倉庫在結照公司事務
    所旁等語（九十年六月十八日審判筆錄），足徵被告甲○○就本件詐欺亦參與其
    中。又被告等雖事後有繳納六個月之分期付款，被告乙○○辯稱因九二一大地震
    致工事無法進行，因而無力繼續支付款項云云。惟此係犯罪成立後之另一還返財
    物之行為，九二一大地震亦係犯罪成立後所發生之事實，無解於被告等以虛偽不
    實之憑證向告訴人日盛公司詐欺取財九百萬元之事實。綜上所述，被告及辯護意
    旨所辯均無可採，被告等犯行已堪認定。
二、核被告二人所為，均係犯刑法第三百三十九條第一項之詐欺取財罪。被告二人就
    上開詐欺犯行，有犯意之聯絡及行為之分擔，均為共同正犯。爰審酌被告等犯後
    態度尚稱良好，被告乙○○係公司之實際負責人，在本案居於主導之地位，及渠
    等詐騙所得之財物高達九百萬元，事後雖返還部分一財物，惟迄未賠償告訴人所
    受之損害等一切情事，分別量處如主文所示之刑。
據上論斷，應依刑事訴訟法第二百九十九條第一項前段、刑法第二十八條、第三百三
十九條第一項、罰金罰鍰提高標準條例第一條前段，判決如主文。
本案經檢察官楊婉莉到庭執行職務
中      華      民      國      九十      年      六    月    二十九    日
                                  臺灣高雄地方法院刑事第四庭
                                      法  官 李  嘉  興
右正本證明與原本無異。
如不服本判決，應於判決送達後十日內，向本院提出上訴狀。
                                      書記官 莊  正  岳
中      華      民      國      九十      年      六    月    二十九    日
附錄本判決論罪之法條
中華民國刑法第三百三十九條第一項：
 (普通詐欺罪)
意圖為自己或第三人不法之所有，以詐術使人將本人或第三人之物交付者
，處五年以下有期徒刑、拘役或科或併科一千元以下罰金。


司法院資訊處製作；財團法人民間司法改革基金會備份。
